【裁判字號】    97,抗,1186
【裁判日期】    970724
【裁判案由】    聲明異議
【裁判全文】
臺灣高等法院民事裁定                  97年度抗字第1186號
抗  告  人  戊○○○
            乙○○
            甲○○
            丁○○
            丙○○
相  對  人  臺灣中小企業銀行股份有限公司
法定代理人  己○○
上列當事人間聲明異議事件，抗告人對於中華民國97年6 月2 日
臺灣臺北地方法院97年度執字第38277 號裁定提起抗告，本院裁
定如下：
    主  文
抗告駁回。
抗告程序費用由抗告人負擔。
    理  由
一、抗告人於原執行法院聲明異議意旨以：關於伊等之被繼承人
    黃朝福欠款案，因黃朝福並未留下任何遺產供伊等繼承，現
    行法律已修正通過限定繼承，且溯及既往。而黃朝福不識字
    ，亦未從事任何工作與事業，何來支票融資。
二、原裁定以：抗告人於繼承開始時均已成年，並無民法繼承編
    施行法第1 條之1 第2 項規定之適用；且相對人已提出支票
    ，證明對於黃朝福之債權存在，抗告人主張僅就遺產為限負
    清償責任，於法無據，爰駁回其聲明異議。
三、抗告意旨以：相對人就黃朝福之債務，所提出之資料僅有法
    院支付命令及退票紀錄，抗告人迄今無法了解相對人如何取
    得該支票，黃朝福可能遭人利用當作人頭戶。相對人於黃朝
    福死亡16年後始聲請執行，已逾時效。
四、按「繼承在民法繼承編中華民國96年12月14日修正施行前開
    始，繼承人於繼承開始時為無行為能力人或限制行為能力人
    ，未能於修正施行前之法定期間為限定或拋棄繼承，由其繼
    續履行繼承債務顯失公平者，於修正施行後，得以所得遺產
    為限，負清償責任。」，民法繼承編施行法第1 條之1 第2
    項定有明文。次按「強制執行事件之當事人，依執行名義之
    記載定之。應為如何之執行，則依執行名義之內容定之。至
    於執行事件之債權人有無執行名義所載之請求權，執行法院
    無審認判斷之權」（最高法院63年臺抗字第376 號判例意旨
    參照）。
五、經查：
  (一)本件相對人係持臺灣臺北地方法院78執速字第1361號債權憑
    證正本聲請強制執行（原執行名義為：臺灣臺北地方法院71
    年度促字第1321號支付命令及確定證明書），有相對人提出
    之債權憑證在卷可稽，而抗告人為原債務人黃朝福之繼承人
    ，於繼承開始後繼承黃朝福之權利義務。是原執行法院依相
    對人之聲請，對抗告人之財產為強制執行，並無不合。
  (二)黃朝福係於81年3 月22日死亡，有除戶戶籍謄本可按；另依
    卷附戶籍謄本及法務部戶政連結作業系統表所載，黃朝福之
    繼承人即抗告人於繼承開始時均已成年，為具有完全行為能
    力之人，自不符合民法繼承編施行法第1 條之1 第2 項規定
    「繼承人於繼承開始時為無行為能力人或限制行為能力人」
    之要件，而無該條規定之適用。抗告人主張僅就所繼承之遺
    產為限，負清償責任云云，自無可採。
  (三)就執行名義所載之債權是否存在，相對人已於原執行法院提
    出黃朝福簽發之支票影本為證，足資證明相對人對於黃朝福
    之債權存在。至於黃朝福是否遭人利用充當人頭戶，而簽發
    該支票？及支票債權已否罹於時效？核均屬實體上之爭執，
    非執行法院及抗告法院所得審究，應由抗告人另行起訴以資
    解決。
六、綜上所述，原執行法院駁回抗告人之聲明異議，洵無違誤。
    抗告意旨指摘原裁定不當，求予廢棄，為無理由，應予駁回
    。
據上論結，本件抗告為無理由，爰裁定如主文。
中    華    民    國    97    年    7     月    24    日
                    民事第十二庭
                        審判長法  官  陳駿璧
                              法  官  陳邦豪
                              法  官  王麗莉
正本係照原本作成。
不得再抗告。
中    華    民    國    97    年    7     月    25    日
                              書記官  劉美垣


司法院資訊處製作；財團法人民間司法改革基金會備份。
